【裁判字號】    97,抗,733
【裁判日期】    970528
【裁判案由】    聲明異議
【裁判全文】
臺灣高等法院民事裁定                   97年度抗字第733號
抗  告  人  甲○○○
相  對  人  丁○○
            丙○○
            戊○○○
            乙○○○
上列當事人間聲明異議事件，抗告人對於中華民國97年3月6日
臺灣臺北地方法院96年度執字第88464號裁定提起抗告，本院裁
定如下：
    主  文
抗告駁回。
抗告費用由抗告人負擔。
    理  由
一、抗告人於原執行法院異議及本院抗告意旨略以：相對人於原
    執行法院96年度執字第88464號拆屋還地強制執行事件，持
    原法院94年度訴字第6743號民事判決（下稱系爭判決）為執
    行名義，惟相對人於系爭判決訴訟期間曾表示撤回拆除房屋
    部分之起訴，而系爭判決亦僅就土地部分為分割共有物之判
    決，並無就台北縣深坑鄉○○路○段41之1房屋（下稱系爭房
    屋）為拆屋還地之判決，又系爭房屋非抗告人所有，經向原
    執行法院聲明異議，詎原執行法院竟駁回抗告人之異議，爰
    提起抗告請求廢棄原裁定等語。
二、按當事人或利害關係人，對於執行法院強制執行之命令，或
    對於執行法官、書記官、執達員實施強制執行之方法，強制
    執行時應遵守之程序，或其他侵害利益之情事，得於強制執
    行程序終結前，為聲請或聲明異議，強制執行法第12條第1
    項前段定有明文。是聲明異議，乃係對於違法執行程序所為
    之救濟，至於實體上權利義務之爭執，執行法院並無審認之
    權，故在強制執行程序中，如涉及私權之爭執，權益關係未
    盡明確時，則應由債務人提起異議之訴，或由第三人提起第
    三人異議之訴，以資救濟，要非強制執行法第12條第1項聲
    明異議所能解決。次按強制行法第131條第1項所定：關於共
    有物分割之裁判，執行法院得將各共有物分得部分點交之。
    其點交之方法，仍應適用同法第123條至第126條規定，如命
    分割之判決，雖僅載明各共有人分得之部分而未為交付管業
    之宣示，但其內容實含有互為交付之意義，當事人仍得依該
    條文規定請求點交（最高法院66年度第3次民庭庭推總會議
    決議參照）。
三、經查：
（一）相對人於原執行法院96年度執字第88464號拆屋還地強制
      執行事件，所持系爭判決，固僅係就兩造共有土地為分割
      ，而無拆除系爭房屋之諭知，此有系爭判決在卷可按（原
      執行法院卷第5至10頁），然依上開最高法院66年度第3次
      民庭庭推總會議決議意旨之說明，系爭判決雖未諭知抗告
      人應拆除系爭房屋交付土地與相對人，惟系爭判決含有抗
      告人應拆除系爭房屋交付土地與相對人之效力，相對人自
      得依系爭判決請求抗告人拆屋交地。
（二）抗告人另主張系爭房屋非抗告人所有，並提出委託契約書
      、協議書、承諾書、土地贈與所有權移轉契約書為憑（原
      執行法院卷第57至58頁、第60至61頁）。惟系爭房屋屬未
      辦理保存登記之建物，有原執行法院之執行筆錄及台北縣
      政府稅捐稽徵處新店分處函可按（原執行法院卷第64頁、
      69頁），該房屋之所有權歸屬何人，核屬實體事項之爭執
      ，應由主張系爭房屋所有權之人，另行提起第三人異議之
      訴以資解決，執行法院並無實體調查審認之權，依上開二
      前段之說明，非強制執行法第12條規定之聲明異議所得救
      濟。
（三）從而，抗告人上開聲明異議，為無理由，應予駁回。原法
      院裁定駁回抗告人之異議，依法並無不合。抗告意旨指摘
      原裁定不當，聲明廢棄，為無理由，應予駁回。
四、據上論結，本件抗告為無理由，爰裁定如主文。
中    華    民    國    97    年     5    月    28    日
                    民事第十二庭
                        審判長法  官  陳駿璧
                              法  官  王麗莉
                              法  官  陳邦豪
正本係照原本作成。
不得再抗告。
中    華    民    國    97    年    5     月    28    日
                              書記官  李佳樺


司法院資訊處製作；財團法人民間司法改革基金會備份。
